臺灣臺中地方法院刑事裁定
111年度聲字第1506號
聲明異議人即  
受刑人之配偶  林麗英


受   刑   人  陳金龍




上列聲明異議人因受刑人所犯公共危險案件，對於臺灣臺中地方
檢察署檢察官執行之指揮（111年度執字第4090號）不服，聲明
異議，本院裁定如下：
    主    文
聲明異議駁回。
    理    由
一、聲明異議意旨略以：聲明異議人林麗英為受刑人陳金龍之配
    偶，因受刑人公共危險案件經法院判決確定，嗣向臺灣臺中
    地方檢察署檢察官聲請易科罰金，經檢察官否准聲請，惟檢
    察官未詳細說明否准易科罰金、易服社會勞動之理由，且就
    本案是否有若不發監執行，受刑人有難收矯正之效及難以維
    持法秩序之情況，給予受刑人陳述意見或提出證據之機會。
    再受刑人為家中經濟支柱，需扶養3名在學子女及高齡75歲
    母親，倘受刑人入監執行，僅聲明異議人打零工之收入，一
    家生活恐將面臨困頓，本案不准易科罰金之指揮命令有上述
    不當之處，冀法院重新審酌准予易科罰金等語。
二、按受刑人或其法定代理人或配偶，以檢察官執行之指揮為不
    當者，得向諭知該裁判之法院聲明異議；犯最重本刑為5年
    以下有期徒刑以下之刑之罪，而受6月以下有期徒刑或拘役
    之宣告者，得以新臺幣（下同）1千元、2千元或3千元折算1
    日，易科罰金。但易科罰金，難收矯正之效或難以維持法秩
    序者，不在此限，刑事訴訟法第484條、刑法第41條第1項分
    別定有明文。又易科罰金制度係對於違犯輕罪之行為人，本
    受徒刑或拘役之判決，若依宣告刑而執行，可能產生不良之
    影響，故於刑罰執行時變更本所宣告之刑，改以罰金替代徒
    刑或拘役之易刑處分，以避免執行短期自由刑所產生之流弊
    。而依刑法第41條第1項規定之立法理由說明，個別受刑人
    如有不宜易科罰金之情形，在刑事執行程序中，檢察官得依
    該項但書規定，審酌受刑人是否具有「確因不執行所宣告之
    刑，難收矯正之效，或難以維持法秩序」等事由決定之。是
    以，於法院判決確定後，受刑人僅取得得聲請易科罰金之資
    格，檢察官對於得易科罰金案件之指揮執行，仍應依具體個
    案，考量犯罪所造成法秩序等公益之危害大小、施以自由刑
    ，避免受刑人再犯之效果高低等因素，據以審酌得否准予易
    科罰金，亦即執行者所為關於自由刑一般預防（維持法秩序
    ）與特別預防（有效矯治受刑人使其回歸社會）目的之衡平
    裁量，非謂僅因受刑人個人家庭、生活處遇值得同情即應予
    以准許。且法律賦予執行檢察官此項裁量權，僅在發生違法
    裁量或有裁量瑕疵時，法院始有介入審查之必要，如執行檢
    察官於執行處分時，已具體說明不准易科罰金之理由，且未
    有逾越法律授權、專斷等濫用權力之情事，自不得遽謂執行
    檢察官之執行指揮為不當（最高法院100年度台抗字第646號
    裁定、108年度台抗字第536號裁定意旨參照）。
三、經查：
  ㈠聲明異議人林麗英為受刑人陳金龍之配偶，有其於111年5月5
    日提出之刑事聲明異議狀暨所附國民身分證影本附卷可佐，
    依法得就檢察官執行之指揮，向本院聲明異議，合先敘明。
  ㈡受刑人陳金龍於民國（下同）110年12月25日所犯酒後駕車之
    公共危險罪，經本院以111年度中交簡字第111號判決判處有
    期徒刑6月，併科罰金1萬元（罰金部分已繳納完畢），有期
    徒刑如易科罰金，罰金如易服勞役，均以1仟元折算1日確定
    ，嗣經臺灣臺中地方檢察署執行時，執行檢察官考量受刑人
    迄今已5犯酒駕公共危險罪，且5年內酒駕3犯，與前案均為
    累犯，顯見受刑人有反覆再犯事實，於交通安全有較大危害
    ，認受刑人如不入監執行難收矯正之效及難以維持法秩序，
    而就有期徒刑部分，不准予易科罰金等情，業經本院職權調
    閱臺中地檢111年度執字第4090號執行卷宗全卷核閱無誤，
    並有受刑人之臺灣高等法院被告前案紀錄表在卷可稽，是此
    部分事實堪以認定。　
  ㈢經本院核閱上開執行卷宗後，可知受刑人於111年4月27日到
    案執行，並表明已收受本院上開判決，且對於判決結果尚無
    不服。又稱：「（今天到案開始執行有何意見？本案得聲請
    易科罰金與聲請易服社會勞動，請問是否聲請易科罰金及社
    會勞動？﹝告以易服社會勞動規定﹞）我要先聲請易科罰金並
    且分期，若檢察官不准易科，我沒有帶證明聲請社會勞動。
    」等語，復以書狀陳述其知錯了，請檢察官能准其罰金分期
    ，家中僅其一人工作養家，尚有3名在學子女需扶養，懇請
    檢察官再給予一次機會等語，經執行檢察官審酌認：受刑人
    曾先後於96年2月、103年1月、106年6月、110年4月間犯酒
    後駕車之公共危險罪，於本案111年12月25日所為酒後駕車
    犯行，已係第5次犯酒後駕車之公共危險罪，且5年內酒駕3
    犯，與前案均為累犯，顯見受刑人有反覆再犯事實，於交通
    安全有較大危害，認若不發監執行，難收矯正之效及難以維
    持法秩序，不准易科罰金等語。受刑人經告知前情後稱：請
    檢察官原諒我一次，我已經繳納併科罰金1萬元等語，檢察
    官再審酌受刑人之意見後，仍否准其易科罰金之聲請。檢察
    官並以111年執字第4090號執行指揮書發監執行有期徒刑6月
    ，同時載明不准易科罰金之旨，此有臺灣高等法院被告前案
    紀錄表、本院111年度中交簡字第111號刑事判決、臺中地檢
    署點名單、受刑人聲請易科罰金陳述意見書、執行筆錄、臺
    中地檢署檢察官111年執字第4090號執行指揮書在卷可稽。
    足認檢察官於核發本案執行指揮書為指揮執行前，確已向聲
    明異議人說明不准易科罰金之理由，並給予受刑人充分陳述
    意見之機會，顯已合於正當法律程序之要求。
  ㈣受刑人雖前曾於96年2月1日所犯酒後駕車之公共危險罪，經
    臺灣臺中地方檢察署檢察官以96年度偵字第4865號為附條件
    之緩起訴處分確定，命受刑人向公庫支付4萬元，並參加同
    署舉辦之法治教育1場次，該緩起訴處分未遭撤銷；又於103
    年1月30日所犯酒後駕車之公共危險罪，經臺灣彰化地方法
    院以103年度交簡字第429號判決判處有期徒刑3月，併科罰
    金3萬元，緩刑3年，並應向公庫支付11萬元確定，於103年5
    月8日執行結案而報結，且前揭緩刑未經撤銷等情，此有受
    刑人之臺灣高等法院被告前案紀錄表在卷可按，則本件受刑
    人上開96年及103年間所為之酒後駕駛犯行，既前案經檢察
    官處分緩起訴，且該緩起訴終未被撤銷，後案復由法院諭知
    緩刑確定，且緩刑期滿亦未遭撤銷，刑之宣告已失其效力，
    應不宜於本件執行罪刑之有期徒是否准予易科罰金再予考量
    、斟酌。然因受刑人復於106年6月16日再犯酒後駕車之公共
    危險罪，經本院以106年度中簡字第1519號判決判處有期徒
    刑4月，併科罰金1萬元確定，於106年9月26日易科罰金執行
    完畢；又在110年4月18日復犯酒後駕車之公共危險罪，經本
    院以110年度中交簡字第1038號判決判處有期徒刑5月，併科
    罰金1萬元確定，於110年8月3日易科罰金執行完畢，有上開
    判決書列印本及臺灣高等法院被告前案紀錄表在卷足參，堪
    認前揭已執行之有期徒刑易科罰金之處罰，顯不足使受刑人
    知所警惕，以致又為本案之酒後駕駛犯行；且本案受刑人於
    110年前案即110年4月17日下午5時許起至同日晚上8時許止
    ，飲用啤酒及藥酒後，僅稍事休息，即在翌（18）日凌晨4
    時許，駕駛自用小客車上路；而於本件待執行所犯，係於11
    0年12月24日晚間7時許起至同日晚間10時許止，飲用啤酒後
    ，復於翌（25）日上午8時30分許騎乘機車上路，受刑人兩
    案犯罪情節前後類似，則受刑人既於前案於飲酒後，明知僅
    數小時之休息，體內殘留酒精濃度仍逾法定標準，而於本件
    待執行乙案又為類此之酒後駕車犯行，惟其體內仍殘留相當
    濃度之酒精成分未及代謝，竟仍執意駕車上路，嚴重危害公
    眾通行安全，且受刑人先後於同年4月以及12月間，接連犯
    酒後駕駛之公共危險罪，時間相距甚短，均足認受刑人主觀
    上對於可能構成違法酒後駕車乃在所不惜，仍然持續為此違
    法犯行，漠視法令，危害公眾之交通安全，而其所犯酒後駕
    駛犯行，自106年之1次酒後駕駛外，再加上110年2次酒後駕
    車，則其所為酒後駕駛犯行，累計亦達3次犯行，可知對於
    本件受刑人對前開准予易科罰金執行完畢之刑罰反應力顯屬
    薄弱，本件倘若再准予易科罰金，確有難收矯正之效及難以
    維持法秩序之情事。
  ㈤犯罪人之處罰，其法律制裁效果之審酌衡量應優先於受刑人
    自身及家庭因素之考量，是聲明異議人所稱受刑人為家中重
    要經濟支柱、家中尚有高齡75歲母親及3名就學子女須照顧
    云云，與執行檢察官審酌受刑人有無刑法第41條第1項但書
    所定「易科罰金，難收矯正之效或難以維持法秩序」之事由
    ，據以准否易科罰金之認定無涉。又受刑人入監服刑，難免
    造成家中經濟一定程度之影響，亦勢必對家庭其他成員產生
    若干不便，此乃受刑人因犯罪所須付出之代價，與執行檢察
    官是否應准許受刑人易科罰金，尚無必然關聯。是本件自難
    單憑聲明異議人所陳上情，即認執行檢察官命受刑人入監執
    行之執行指揮有何違法或不當之處。
四、綜上所述，本件執行檢察官既已具體說明不准予受刑人聲請
     易科罰金之理由，且受刑人累計已有3次酒後駕駛犯行，檢
    察官所為不得易科罰金之決定，自未有逾越法律授權或專斷
    、濫用權力之情事，故執行檢察官認為倘不發監執行所宣告
    之刑，難以收矯正之效或難以維持法秩序，而將受刑人送監
    執行，於法既無不合。聲明異議人以檢察官執行指揮之命令
    不當，提起本件聲明異議，為無理由，應予駁回。　　
五、依刑事訴訟法第486條，裁定如主文。
中　　華　　民　　國　　111 　年　　8 　　月　　22　　日
                    刑事第八庭    法  官  高思大
以上正本證明與原本無異。
如不服本裁定，應於收受送達後5日內向本院提出抗告狀（應附
繕本）。
                                  書記官  黃聖心
中　　華　　民　　國　　111 　年　　8 　　月　　22　　日